【裁判字號】    89,家上,105
【裁判日期】    891003
【裁判案由】    離婚
【裁判全文】
臺灣高等法院臺中分院民事判決      八十九年度家上字第一○五號
      上  訴  人  甲○○
      被上訴人    乙○○
右當事人間請求離婚事件，上訴人對於中華民國八十九年五月十五日臺灣臺中地方法
院八十九年度婚字第三七二號第一審判決提起上訴，本院判決如左：
    主    文
原判決關於駁回上訴人後開第二、三項之訴部分，及命負擔該部分之訴訟費用之裁判
廢棄。
准上訴人與被上訴人離婚。
兩造所生長子謝易均由上訴人行使權利負擔義務。
第二審及第一審訴訟費用由（除確定部分外）被上訴人負擔。
    事    實
甲、上訴人方面：
一、聲明：求為判決：(一)原判決關於駁回兩造離婚及兩造所生長子由上訴人行使權利
    負擔義務部分廢棄。(二)) 被上訴人應與上訴人離婚。兩造所生長子謝易均由上訴
    人行使權利負擔義務。(三)第一審廢棄部分及第二審訴訟費用由被上訴人負擔。
二、陳述：除與原判決記載相同者，茲引用之外，補稱：上訴人長久遭受被上訴人虐
    待而無法解脫，怨偶終生，則生不如死，伊現在因此破綻之婚姻，而患憂鬱症，
    長期治療中，伊請求離婚，不僅有民法第一千零五十二第五款之情形，更有同條
    第三款不堪同居之虐待之事由，該部分事實於原審訴狀中已提出，惟原審疏未斟
    酌，請併予審理。
三、證據：除援用第一審所提證據外，補提診斷證明書一紙為證。
乙、被上訴人方面：
一、聲明：同意離婚，兩造所生之子謝易均同意由上訴人監護。
二、陳述：引用原判決記載。
    理    由
一、本件上訴人起訴主張：上訴人因少不更事，於八十五年間受被上訴人引誘成姦，
    旋即懷孕，後雖在生產前一星期即八十六年六月一日勉強結婚，惟成婚非被上訴
    人所願，小孩出生時被上訴人在當兵，未給上訴人生活費，夫家亦無人可照顧甫
    生產身體虛弱之上訴人，上訴人因無法生活，於八十六年七、八月間返回娘家居
    住，將兩造生子交由上訴人母親照顧，由上訴人外出工作賺取生活費，被上訴人
    八十七年五月退伍後，上訴人即回夫家與其同住，惟被上訴人亦未給生活費，上
    訴人只得再回娘家居住。上訴人為挽回破裂婚姻，更於八十七年五月二十六日去
    函被上訴人婉言相勸，動之以情，奈何被上訴人早視上訴人為敝屣，不但將信退
    回，且加批語，極盡侮辱之能事，指上訴人為賤貨，婚生子謝易均為野種。並要
    上訴人永遠不得踏入謝府門戶，致上訴人母子常居娘家，生活所需，悉靠己力，
    被上訴人未給分文，迄已二年有餘，亦即被惡意遺棄二年有餘，痛定思痛，雙方
    既成怨偶，爰依民法第一千零五十二條第一項第三款不堪同居之虐待及同條第五
    款遭被上訴人惡意遺棄之規定訴請離婚。又兩造婚生子謝易均迄未滿三歲，豈能
    無母，且被上訴人視其為野種，要無善待可期，請求判決由上訴人對其行使負擔
    權利及義務。（上訴人於原審另依民法第一千零五十六條第二項請求非財產上之
    損害賠償一百五十萬元。及依民法第一千零八十四條第二項之規定，請求被上訴
    人給付謝易均之扶養費每月一萬五千元，至其成年為止，此部分經原審判決上訴
    人敗訴，上訴人未據聲明不服，業已確定）
二、被上訴人則坦承有將上訴人之信退回，且加批語，批註上訴人為賤貨，謝易均為
    野種等情，僅辯稱因當兵時聽同事之話，才會罵孩子是野種，是一時氣話。伊八
    十七年五月退伍之後與上訴人共同生活五個月，之後因雙方口角，上訴人才般出
    去住。上訴人沒有離家前，伊有將錢放桌子上，被上訴人有無拿伊不知，之後八
    十八年八月間曾調解過，因上訴人要求每月三萬元生活費，被上訴人沒辦法負擔
    ，所以調解不成立等語資為抗辯，惟於言詞辯論時，被上訴人亦同意上訴人之離
    婚等請求。
三、上訴人主張兩造為夫妻，上訴人於八十七年五月二十六日去函被上訴人婉言相勸
    ，動之以情，被上訴人將信退回，且加批語等事實，業據其提出戶籍謄本一份、
    信函影本一份為證，且為被上訴人所不爭執，自堪信為真實。
四、按夫妻之一方受他方不堪同居之虐待者，得請求離婚，民法第一千零五十二條第
    三款定有明文。又所謂不堪同居之虐待，係指與以身體上或精神上不可忍受之痛
    苦，致不堪繼續同居者而言，故夫妻之一方受他方之重大侮辱，如夫誣稱其妻與
    人通姦，使之感受精神上之痛苦致不堪繼續同居者，不得謂非不堪同居之虐待。
    （最高法院二十三年上字第六七八號判例參照）。本件被上訴人坦承有於上訴人
    所寄之信批註退回上訴人，而依上開退回信函之批註寫有：「醜女」「托油瓶」
    「私生子」「去死」「退伍後馬上離婚」「帶易均去改姓，我不要他姓謝，他也
    不知是那來的野種，他一定不是我生的，沒一項像我，最好能帶著他滾遠一點，
    不要讓我看見你這個賤貨和那個雜種，最好都不踏進我家來」等語。被上訴人坦
    承僅係因聽同事之話才罵孩子為野種，顯見被上訴人係在無憑無據下，即誣指上
    訴人出牆，孩子為野種，依上開判例意旨，上訴人已受有重大侮辱，參諸上訴人
    確已患有憂鬱症，有其提出之診斷證明書附卷可稽，堪認上訴人已因此感受精神
    上之痛苦致不堪繼續同居者，自不得謂非不堪同居之虐待，從而上訴人本於不堪
    同居之虐待之理由，訴請請離婚，自屬有據，應予准許。又兩造所生之子謝易均
    被上訴人視其為野種，要無善待可期，上訴人請求判決由上訴人對其行使負擔權
    利及義務，亦屬有據，應予准許。至於上訴人併依民法第一千零五十二條第五款
    請求離婚，因其依同條第三款請求部分已經准許，即無庸再予審酌。
五、綜上所述，上訴人主張伊受有不堪同居之虐待為可採，被上訴人抗辯為無可取。
    從而，上訴人本於民法第一千零五十二條第三款受有不堪同居之虐待為由，請求
    准兩造離婚，兩造所生長子謝易均由上訴人行使權利負擔義務為有理由，應予准
    許。原審為上訴人敗訴之判決，尚有未洽。上訴意旨指摘原判決不當，求予廢棄
    改判，為有理由。爰由本院予以廢棄改判，如主文第二項所示。
四、據上論結，本件上訴為有理由，爰判決如主文。
中      華      民      國    八十九    年      十      月      三      日
~B1家事法庭審判長法  官  陳照德
~B2              法  官  曾謀貴
~B3              法  官  蔡王金全
右為正本係照原本作成。
如對本判決上訴，須於收受判決送達後二十日內向本院提出上訴書狀，其未表明上訴
理由者，應於提出上訴後二十日內向本院提出上訴理由書（須按他造人數附具繕本）
，並繳納送達用雙掛號郵票拾份（每份參拾肆元）。
上訴時應提出委任律師或具有律師資格之人之委任狀；委任有律師資格者，另應附具
律師及格證書及釋明委任人與受任人有民事訴訟法第四百六十六條之一第一項但書或
第二項（詳附註）所定關係之釋明文書影本。
~B                書記官  林彩雲
中      華      民      國    八十九     年      十       月     四     日
附註：
民事訴訟法第四百六十六條之一（第一項、第二項）
對於第二審判決上訴，上訴人應委任律師為訴訟代理人。但上訴人或其法定代理人具
有律師資格者，不在此限。
上訴人之配偶、三親等內之血親、二親等內之姻親，或上訴人為法人、中央或地方機
關時，其所屬專任人員具有律師資格並經法院認為適當者，亦得為第三審訴訟代理人
。
                                                                        Ｈ


司法院資訊處製作；財團法人民間司法改革基金會備份。
